【裁判字號】    95,訴,1934
【裁判日期】    950907
【裁判案由】    毒品危害防制條例
【裁判全文】
臺灣板橋地方法院刑事判決              95年度訴字第1934號
公  訴  人  臺灣板橋地方法院檢察署檢察官
被      告  甲○○
                    （另案於臺灣臺北監獄士林分監執行中）
上列被告因違反毒品危害防制條例案件，經檢察官提起公訴（95
年度毒偵字第2926號），及移送併辦（臺灣士林地方法院檢察署
95年度毒偵字第110 號、第845 號），本院判決如下：
    主  文
張崇連續施用第一級毒品，累犯，處有期徒刑壹年。扣案之第一
級毒品海洛因貳包（其中壹包，淨重零點伍公克、空包裝重零點
肆公克；其中壹包，淨重零點貳壹公克、空包裝重零點貳壹公
克公克），其毒品部分，沒收銷燬之，其包裝袋貳個暨扣案之注
射針筒壹支，沒收。
    事  實
一、甲○○前於民國91年間因竊盜案件，經臺灣士林地方法院於
    92年9 月10日以91易字第830 號判處有期徒刑10月，於93年
    3 月30日撤回臺灣高等法院93年度上易字第141 號上訴確定
    ，於94年2 月28日縮短刑期執行完畢。
二、其另於92年間曾因施用毒品案件，經本院於同年6 月9 日以
    92年度毒聲字第1841號裁定送勒戒處所觀察、勒戒，認有繼
    續施用毒品傾向，經本院於同年7 月14日裁定送戒治處所強
    制戒治，於93年3 月29日強制戒治期滿，經臺灣板橋地方法
    院檢察署檢察官於93年4 月6 日以93年度戒毒偵字第141 號
    不起訴處分，又於94年間因違反毒品危害防制條例案件，經
    臺灣基隆地方法院於94年9 月5 日以94年度訴字第442 號判
    處有期徒刑6 月，於94年10月6 日確定，現於臺灣臺北監獄
    士林分監執行中。詎其不思悛悔，於前述強制戒治執行完畢
    後5 年內，再基於施用第一級毒品海洛因之概括犯意，自上
    揭臺灣基隆地方法院刑事判決宣示判決後，即再基於施用第
    一級毒品海洛因之概括犯意，至95年2 月22日止，在臺北縣
    八里鄉○○路○ 段217 巷46號其住處，及臺北縣板橋市、三
    芝鄉友人住處等地，以注射針筒將第一級毒品海洛因注射入
    體內之方式，連續施用第一級毒品海洛因，每日約施用3 次
    。嗣於94年9 月7 日下午1 時10分許，在基隆市○○○段11
    7 號前，為警查獲，經警扣得其所有第一級毒品海洛因1 包
    （淨重0. 5公克、空包裝重0.34公克）、注射針筒1 支；又
    於95年2 月8 日下午2 時40分許，在臺北縣新莊市○○路○
    段、昌隆街口，為警查獲；另於95年2 月22日下午5 時50分
    許，在臺北縣板橋市○○路○ 段505 巷36號前，為警查獲，
    經警扣得其所有第一級毒品海洛因1 包（淨重0.21公克，空
    包裝重0.21公克）。
二、案經臺北縣政府警察局新莊分局報請臺灣板橋地方法院檢察
    署檢察官偵查起訴，及臺北市政府警察局中正第一分局報請
    同署檢察官呈請臺灣高等法院檢察署檢察長令轉臺灣士林地
    方法院檢察署檢察官偵查後，移送併辦，及基隆市警察局第
    四分局移請臺灣基隆地方法院檢察署呈請臺灣高等法院檢察
    署檢察長令轉臺灣士林地方法院檢察署檢察官偵查後，移送
    併辦。
    理  由
一、程序部分：按除被告所犯為死刑、無期徒刑、最輕本刑為三
    年以上有期徒刑之罪或高等法院管轄第一審案件者外，於第
    一次審判期日前之準備程序進行中，被告先就被訴事實為有
    罪之陳述時，審判長得告知被告簡式審判程序之旨，並聽取
    當事人、代理人、辯護人及輔佐人之意見後，裁定進行簡式
    審判程序，刑事訴訟法第273 條之1 第1 項定有明文。經核
    本件被告甲○○所犯係死刑、無期徒刑、最輕本刑為三年以
    上有期徒刑以外之罪，其於準備程序中就被訴事實為有罪之
    陳述，經法官告知簡式審判程序之旨，並聽取公訴人、被告
    之意見後，本院爰依首揭規定，合議裁定由受命法官獨任進
    行簡式審判程序，合先敘明。
二、訊據被告於本院審理時坦承前揭事實不諱，又查；
  (一)其於94年9 月7 日下午1 時10分為警查獲後，於該日下午2
    時50分許經警採集之尿液檢體，送由臺灣尖端先進生技醫藥
    股份有限公司（下稱臺灣尖端公司）以酵素免疫分析法初步
    檢驗，呈鴉片類陽性反應，復經氣相層析質譜儀法確認，亦
    有嗎啡（24330ng/ml）、可待因（4780ng/ml） 陽性反應，
    有該公司同年9 月16日濫用藥物檢驗報告附卷得佐；又扣得
    之白粉1 包，經警以聯勤204 廠製造之煙毒檢驗包試劑初步
    檢驗結果呈嗎啡、海洛因反應，有毒品初步鑑驗報告書存卷
    可佐，復經送請法務部調查局鑑定，其結果認均含第一級毒
    品海洛因成分，淨重0.21公克，空包裝重0. 21 公克，有該
    局同年11月22日調科壹字第320003216 號鑑定通知書在卷得
    憑，另有扣案注射針筒1 支可證；
  (二)又其於95年2 月8 日下午2 時40分許為警查獲後，於同日晚
    間9 時45分許經警採集之尿液檢體，送請臺灣檢驗科技股份
    有限公司（下稱臺灣檢驗公司）以酵素免疫分析法初步檢驗
    ，呈鴉片類及安非他命類陽性反應，復經氣相層析質譜儀法
    確認，亦有嗎啡（18124ng/ml）、可待因（7000ng/ml）陽
    性反應，有該公司同月9 日濫用藥物尿液檢驗報告附卷得佐
    ；
  (三)另其於95年2 月22日下午5 時50分許為警查獲後，於同日下
    午6 時25分許經警採集之尿液檢體，送由臺灣檢驗公司以酵
    素免疫分析法初步檢驗，呈鴉片類陽性反應，復經氣相層析
    質譜儀法確認，亦有嗎啡（5446ng/ml） 、可待因（492ng/
    ml）陽性反應，則有該公司同年3 月10日濫用藥物尿液檢驗
    報告附卷得佐；又扣得之白粉1 包，經警以毒品檢驗袋試劑
    初步檢驗結果認呈嗎啡、海洛因反應，有毒品初步鑑驗報告
    書存卷可參，復送請法務部調查局鑑定，其結果認均含第一
    級毒品海洛因成分，淨重0.21公克，空包裝重0.21公克，有
    該局95年4 月14日調科壹字第060011546 號鑑定通知書在卷
    得憑。
  (四)按海洛因經注射或吸入人體後，約百分之80於24小時內自尿
    中排出，一般而言，尿液中能否驗出嗎啡陽性反應與其投與
    量、投與途徑、採尿時間、個人體質及檢測方法之靈敏度有
    關，國外曾有文獻報導注射6 毫克之海洛因鹽酸鹽，其代謝
    物嗎啡之平均可檢出時限約為26小時，業經行政院衛生署藥
    物食品檢驗局於81年9 月8 日以藥檢1 字第8114885 號函述
    綦詳。查目前之尿液檢體毒品反應鑑驗方法，以氣相層析質
    譜儀分析法最為精確，並可排除服用藥物導致毒品偽陽性反
    應之可能性，再參諸海洛因係嗎啡經化學合成之半人工合成
    品，其毒性倍於嗎啡，其施打或吸食後，經人體代謝作用而
    分解成毒性較低之嗎啡，而於尿液中被檢測出，故吸食或施
    打海洛因或嗎啡在尿液中均以嗎啡形態被檢測出，此為本院
    職務上已知之事實，並經行政院衛生署藥物食品檢驗局上揭
    函文敘明無誤，且觀以目前一般常見施用之第一級毒品為海
    洛因，甚少或甚至未見有施用鴉片或嗎啡者，復有前述扣案
    之第一級毒品海洛因可稽，且可徵被告施用之第一級毒品應
    為海洛因。茲本件被告尿液檢體經以氣相層析質譜儀分析法
    確認，鑑出被告尿液確有嗎啡、可待因陽性反應，是可確信
    被告於採集尿液檢體前約26小時內扣除為警查獲後被告不可
    能施用毒品期間內之某時，確曾施用第一級毒品海洛因之行
    為。承上所述，被告之前揭自白，應合於事實。
  (五)次查，被告前於92年間曾因施用毒品案件，經本院於同年6
    月9 日以92年度毒聲字第1841號裁定送勒戒處所觀察、勒戒
    ，認有繼續施用毒品傾向，經本院於同年7 月14日裁定送戒
    治處所強制戒治，於93年3 月29日強制戒治期滿，經臺灣板
    橋地方法院檢察署檢察官於93年4 月6 日以93年度戒毒偵字
    第141 號不起訴處分，有臺灣高等法院被告前案紀錄表等可
    憑。
  (六)此外，本件尚有扣押物品清單、扣案物品照片、贓證物品清
    單。綜上所見，被告施用第一級毒品海洛因之犯行，事證業
    臻明確，洵堪認定，應依法論科。
三、核被告所為，係犯毒品危害防制條例第10條第1 項之施用第
    一級毒品罪。其持有毒品之低度行為，應為其施用之高度行
    為所吸收，即不另論。按刑法第56條連續犯規定，業於94年
    1 月7 日修正公布刪除，並於95年7 月1 日施行，該法條之
    刪除，雖非直接關乎犯罪構成要件之變更，然屬刑罰之重大
    更迭，詳言之，其對行為人之論罪科刑已有變易，並影響法
    院對行為人刑罰裁判之法律效果，故為法律變更之一種。新
    修正刑法第2 條第1 項規定：「行為後法律有變更者，適用
    行為時之法律。但行為後之法律有利於行為人。」首開修正
    前刑法連續犯之廢除，既為法律變更，是有新修正同法第2
    條第1 項之適用，亦即應比較新舊法結果，而為適用。本件
    被告先後多次施用毒品行為，時間緊接，所犯係罪名相同之
    罪，依前述刑法修正前之通說見解認係出於概括犯意所為，
    為連續犯，如依新修正刑法規定，則應分論併罰，是比較新
    舊法結果，仍應適用較有利於被告之行為時法律，即依舊法
    論以連續犯（最高法院95年第8 次刑事庭會議決議參照），
    並加重其刑。次查，被告於91年間曾因竊盜案件，經臺灣士
    林地方法院於92年9 月10日以九91易字第830 號判處有期徒
    刑10月，於93年3 月30日撤回臺灣高等法院93年度上易字第
    141 號上訴確定，於94年2 月28日縮短刑期執行完畢，亦有
    前述被告前案紀錄表附卷可徵，是其係於有期徒刑執行完畢
    後5 年內，再犯本件有期徒刑以上之罪。次按，上述刑法修
    正，新修正刑法第47條規定：「受徒刑之執行完畢，或一部
    之執行而赦免後，五年以內故意再犯有期徒刑以上之罪者，
    為累犯，加重本刑至二分之一。第九十八條第二項關於因強
    制工作而免其刑之執行者，於受強制工作處分之執行完畢或
    一部之執行而免除後，五年以內故意再犯有期徒刑以上之罪
    者，以累犯論。」其修正前係規定：「受有期徒刑之執行完
    畢，或受無期徒刑或有期徒刑一部之執行而赦免後，五年以
    內再犯有期徒刑以上之罪者，為累犯，加重本刑至二分之一
    。」茲本件被告不論依該條修正前後之規定，均構成累犯，
    故此修正對被告而言，並無有利或不利之別，依新修正刑法
    第2 條第1 項前段規定，應依修正前刑法第47條規定，論以
    累犯，並遞加重其刑。本院審酌其於受觀察、勒戒及強制戒
    治後，猶另萌施用毒品之犯意，再犯本罪，顯見其戒除毒癮
    之意志薄弱，且未衷心悛悔，其漠視法令之禁制，恣意濫用
    藥品，行為可訾，及施用毒品祗係戕害其自己身心，並無加
    害他人，兼衡本件其施用毒品種類、次數、犯罪動機、目的
    、手段、犯後態度等一切情狀，爰量處如主文所示之刑。末
    按，上述刑法修正，同法第38條併有部分修正，惟從刑乃附
    屬於主刑，除法律有特別規定者外，法理上，本應依主刑所
    適用之法律。查上述扣案之第一級毒品海洛因及注射針筒，
    均屬被告所有，且係供其犯本件之罪所用之事實，並據被告
    坦認無誤，故其毒品部分，應依毒品危害防制條例第18條第
    1 項前段規定，沒收銷燬之，其包裝袋暨扣案之注射針筒，
    則應依修正前刑法第38條第1 項第2 款規定，沒收。
四、併案意旨就被告如事實欄所認定之犯罪事實，移送併辦，此
    與起訴書所認被告自臺灣基隆地方法院94年度訴字第442 號
    刑事判決宣示判決日即94年9 月5 日後之某日起至95年2 月
    8 日為警查獲乙案止之施用第一級毒品犯罪事實間，以95年
    2 月8 日為界，前此屬事實上同一案件，其後則具同上所述
    修正前刑法連續犯之裁判上一罪關係，本於刑法修正前見解
    ，該連續犯關係部分，亦為起訴效力所及。從而，移送併案
    事實，基於刑法修正前通說所認審判不可分原則，本院自得
    併為審究。
五、至被告雖另供承，其自95年2 月23日起迄同年5 月21日止，
    亦有施用第一級毒品海洛因之犯行，惟本院尚查無其他稽證
    可資證明其此部分自白確有所據，故不得遽依其自白作為唯
    一之證據，並為其不利之認定。另移送併辦就被告於94 年9
    月7 日下午1 時10分許為警查獲乙案部分，其尿液檢體亦經
    檢出有第二級毒品安非他命、甲基安非他命陽性反應，有臺
    灣尖端公司濫用藥物檢驗報告可按，此與本件所論被告犯罪
    ，犯意有別，行為互殊，依法應分論併罰，故本院自不得逕
    予併為審究，是應檢還原承辦檢察官另行卓處，均附此敘明
    。
據上論斷，應依刑事訴訟法第299 條第1 項前段，毒品危害防制
條例第10條第1 項、第18條第1 項前段，新修正刑法第2 條第1
項前段、第11條前段、修正前第56條、修正前第47條、修正前第
38條第1 項第2 款，判決如主文。
本案經檢察官馬凱蕙到庭執行職務。
中    華    民    國    95    年    9     月    7     日
                  刑事第十四庭  法  官  朱敏賢
上正本證明與原本無異。
如不服本判決，應於判決送達後10日內，向本院提出上訴狀。
                                書記官  郭勝華
中    華    民    國    95    年    9     月    7     日
附錄本案論罪科刑法條：
毒品危害防制條例第10條：
施用第一級毒品者，處六月以上五年以下有期徒刑。
施用第二級毒品者，處三年以下有期徒刑。


司法院資訊處製作；財團法人民間司法改革基金會備份。
